臺北高等行政法院判決
　　　　　　　　　　　　　　　　　　 94年度訴字第02467號
　　　　　　　　　　　　　　　.
原　　　告　中華企業資源管理發展中心股份有限公司
代　表　人　甲○○
訴訟代理人　戊○○
被　　　告　經濟部智慧財產局
代　表　人　蔡練生（局長）
訴訟代理人　劉真伶
參　加　人　大陸地區‧中法合營王朝葡萄釀酒有限公司
代　表　人　白智生
訴訟代理人　己○○
上列當事人間因商標異議事件，原告不服經濟部中華民國94年06
月02日經訴字第09406128970號訴願決定，提起行政訴訟，並經
本院裁定命參加人獨立參加本件被告之訴訟。本院判決如下：
　　主  文
原告之訴駁回。
訴訟費用由原告負擔。
　　事  實
一、事實概要：原告於民國（以下同）91年03月15日以「王朝」
    商標，指定使用於當時商標法施行細則第49條所定商品及服
    務分類表第 33類之「白蘭地酒、...、櫻桃酒」等商品，向
    被告申請註冊，經被告審查，准列為註冊第 0000000號商標
    並發給註冊證。嗣參加人以該註冊商標有違商標法第23條第
    1項第12、13及第 14款之規定，對之提起異議，經被告審查
    ，以93年08月06日中台異字第930147號商標異議審定書為系
    爭商標之審定應予撤銷之處分。原告不服，提起訴願，經訴
    願決定駁回，原告猶不服，遂向本院提起行政訴訟。本院因
    認本件撤銷訴訟之結果，參加人之權利或法律上利益將受損
    害，乃依行政訴訟法第42條第1 項規定，依職權裁定命參加
    人獨立參加本件被告之訴訟。
二、兩造聲明：
　(一)原告未於言詞辯論期日到場，依其起訴狀所載聲明如下：
  1.原處分及訴願決定均撤銷。
  2.訴訟費用由被告負擔。
　(二)被告聲明：
  1.駁回原告之訴。
  2.訴訟費用由原告負擔。
三、兩造之主張：
甲、原告主張：
  (一)原告於91年與參加人簽訂台灣獨家代理其酒品經銷權，此有
    總代理授權合約節略本及總代理授權狀可證，於磋商代理權
    期間，原告查得參加人於大陸使用之商標:「DYNASTY」商標
    及註冊第715060號「王朝 WANG CHAO」商標，分別由訴外人
    法國REMY MARTIN公司及鳴享國際實業股份有限公司註冊。
    經原告通知參加人後，因法國REMY MARTIN公司為參加人公
    司之股東，故參加人於其董事會中將此「DYNASTY」商標權
    取回，此有參加人公司董事會紀錄節略本可證；惟註冊第71
    5060號「王朝 WANG CHAO」商標部分，基於參加人與原告雙
    方利益之考量，並參加人要求下，原告乃協助撤銷該註冊第
    715060號「王朝WANG CHAO」商標，並取回「王朝」之商標
    權，合先敘明。
  (二)本件原處分認據以異議之商標於系爭商標申請註冊前，已為
    相關業者或消費者所熟知而具有相當高之知名度，原告係屬
    競爭同業，應不難知悉據以異議商標之存在；又原告以文字
    相同或與其觀念、字義相同或相近之中文作為系爭商標圖樣
    申請註冊，並指定所用於與據以異議商標同一或類似之商品
    ，應有以不正競爭行為搶先申請註冊之情事，而有商標法第
    23條第1項第14款規定之適用。惟原告本為參加人在台獨家
    代理商，根本無需在台註冊該商標，今係基於參加人要求並
    雙方利益之考量，原告方先取回該中文「王朝」商標；且參
    加人前既已允諾由原告取回該商標權，自是無權食言，對該
    商標提出異議。
  (三)本件原處分既認據以異議「王朝」商標為著名商標，惟為何
    未要求原告於系爭商標申請階段，即提出參加人之授權書?
    顯見系爭「王朝」商標並非著名商標。
  (四)原處分認參加人早於1983年即已開始使用系爭之「王朝」、
    「DYNASTY」商標；且系爭商標即同等於「DYNASTY」商標，
    惟REMY MARTIN公司於85年03月16日在台註冊「DYNASTY」商
    標時，並未在台註冊該中文「王朝」商標；且REMY MARTIN
    公司為參加人公司之股東，取得參加人在海外的商標註冊權
    ，惟參加人之股東於中國大陸及海外都只使用該「DYNASTY
    」商標品牌銷售，而未使用系爭中文「王朝」商標，此由參
    加人公司的目錄中可知，故並無「DYNASTY」商標和系爭中
    文「王朝」商標混淆誤用。
  (五)原處分認為參加人所提異議法條和原告取得系爭「王朝」商
    標法條不同，時間點不同，不可合為一談；惟原告實無法苟
    同，因所有商標權之法條由被告統一管理，若對於法條審理
    過程中連被告都無法統一解釋，僅因承辦人員不同，觀點不
    同，即有不同結果；且被告對雙方權利分界都還未弄清楚，
    即以一次答辯速作決定，其過程之粗糙，實令原告不能心服
    ，嚴重損害原告之利益，被告應賠償原告新台幣100萬元。
  (六)綜上所陳，懇請　鈞院鑒核，惠賜判決如訴之聲明，以維權
    益，俾符法制。
乙、被告主張：
  (一)商標「相同或近似於他人先使用於同一或類似商品或服務之
    商標，而申請人因與該他人間具有契約、地緣、業務往來或
    其他關係，知悉他人商標存在者」，不得註冊。但得該他人
    同意申請註冊者，不在此限。為商標法第23條第1項第14款
    之規定。
  (二)本件原處分略以，系爭註冊第0000000號「王朝」商標與據
    以異議之「王朝」及註冊第711906號「DYNASTY」商標構成
    近似；依參加人所送商標註冊相關資料、大陸地區國家工商
    行政管理總局商標局文件及電腦網際網路下載資料等證據資
    料可知，參加人自取得商標註冊之後，即不斷開發商品，其
    生產之葡萄酒等系列產品，深獲消費者喜愛，屢獲國家級金
    獎及國際金獎，並榮獲布魯塞爾第30屆國際評酒會授予「國
    際最高質量獎」，獲選為大陸地區國宴用酒，產品遠銷美國
    、英國及加拿大等二十餘國家或地區，故據以異議之商標於
    系爭商標申請註冊前，已為相關業者或消費者所熟知而具有
    相當高之知名度，原告係屬競爭同業，應不難知悉據以異議
    商標之存在，則系爭商標之註冊，有違首揭法條之規定，乃
    為「第00000000號『王朝』商標之註冊應予撤銷之處分。
  (三)原告不服，訴稱其為參加人在台灣地區之獨家代理商，此由
    原告與參加人所共同簽署之總代理授權合約書節略本、參加
    人所簽署出具之代理授權書影本、原告與參加人之對外貿易
    代理商即訴外人「天津康因實業有限公司」共同簽署之合作
    銷售意向書及雙方往來信函可得證明；參加人經其告知該「
    王朝」商標在台灣遭人搶先註冊（另案註冊第715060號「王
    朝 WANG CHAO」商標）一事，在參加人要求原告支援之下，
    原告乃協助撤銷註冊第715060號「王朝 WANG CHAO」商標，
    並取回「王朝」之商標權，並非以不正競爭而搶先註冊；原
    處分既採認大陸地區國家工商管理總局商標局之文件，認定
    據以異議「王朝」商標為著名商標，為何未要求原告在系爭
    商標申請階段提出參加人之授權書?顯見據以異議「王朝」
    商標並非著名商標。原處分未查明事實，前後處分之標準、
    結果不一，令人無法心服，原處分應予撤銷云云。
  (四)系爭商標有商標法第23條第1項第14款規定之適用，應不予
    註冊:
  1.系爭商標與據以異議商標為構成近似之商標:
    本件系爭商標係由單純中文「王朝」所構成，而據以異議之
    「王朝」、註冊第711906號「DYNASTY」商標係由單純中文
    「王朝」、外文「DYNASTY」所構成，二者相較，或其圖樣
    之中文相同，或其中、外文之觀念字義相同，係屬構成近似
    之商標。
  2.據以異議商標為著名之商標:
    (1)據以異議「王朝」、「DYNASTY」商標係由訴外人法商‧E
      雷米馬丁股份有限公司（E.REMY MARTIN & COS.A.）首先
      使用，並早於西元1981、1983、1985、1993年起即陸續以
      之作為商標圖樣，在大陸、香港地區及希臘取得商標權，
      並於84年在我國取得註冊第711906號「DYNASTY」商標權
      ，皆指定使用於酒類商品，嗣於西元1993、2002、2003、
      2004年分別將前述商標權移轉予參加人。參加人自取得商
      標權後，即不斷開發商品，屢獲大陸地區國家級金獎及國
      際金獎，並榮獲布魯塞爾第30屆國際評酒會授予「國際最
      高質量獎」，獲選為大陸地區國宴用酒，產品遠銷美國、
      英國、加拿大等二十餘國家或地區；並經大陸地區國家工
      商管理總局商標局認定為馳名商標。
    (2)由於參加人之長期經營使用，堪認據以異議商標於系爭商
      標申請註冊之前，已為相關業者或消費者所熟知而具有相
      當高之知名度，凡此有參加人檢送之據以異議商標註冊相
      關資料、大陸地區國家工商行政管理總局商標局文件、電
      腦網際網路下載資料等證據資料影本附卷可稽。
    (3)衡酌近年來國人赴大陸地區經商、投資、旅遊之情形相當
      普遍，兩岸間因經濟文化交流頻繁、資訊傳遞快速；復徵
      諸原告係經營表彰使用於葡萄酒、梅子酒等商品之競爭同
      業，進而認定其應較一般消費者更積極於瞭解同業品牌及
      相關產品資訊，不難知悉據以異議商標存在之理由，核屬
      可採；且原告亦自陳其與參加人具有代理合作關係，並檢
      附雙方簽署之總代理授權合約書節略本、參加人所簽署出
      具之代理授權書影本、原告與參加人之對外貿易代理商「
      天津康因實業有限公司」於西元2001年12月25日共同簽署
      之合作銷售意向書為憑，由此更可確知原告在系爭商標申
      請註冊前，因與參加人之代理合作業務往來，已知悉參加
      人有先使用據以異議商標於酒類商品之事實。
  3.綜上，系爭商標有商標法第23條第1項第14款規定之適用，應
　　不予註冊。
  (五)原告訴稱其係應參加人要求，協助其撤銷另案註冊第715060
    號「王朝 WANG CHAO」商標，並取回「王朝」之商標權，並
    非以不正競爭而搶先註冊；且於94年04月29日提出「天津康
    因實業有限公司」前副總經理鄭君之個人函件為憑；又指稱
    被告於系爭商標申請註冊時，並未要求原告提出授權書，而
    今認定據以異議商標為參加人之著名商標，審查標準前後不
    一致等語。
  1.由原告所檢送與參加人所簽署之「總代理授權合約書」節略
    影本、原告與天津市康因實業有限公司所簽署之「合作銷售
    意向書」影本及原告與參加人於西元2002年03月18日傳真函
    件影本以觀，即使原告於另案接受參加人囑託對註冊第7150
    60號「王朝 WANG CHAO」商標申請撤銷，仍未有直接事證可
    證明參加人同意原告，以相同或近似於據以異議商標之圖樣
    ，在我國申請註冊並指定使用於同一或類似之酒類商品，況
    鄭君之個人書函並非代表參加人所出具，自無法採為參加人
    同意註冊之佐證。
  2.商標異議制度原在藉公眾審查之程序，輔助商標專責機關糾
    舉違法商標之註冊，商標法第40條第1項既規定任何人得自
    商標註冊公告之日起03個月內提出異議，當然係於商標註冊
    公告後，始有異議案之提起，商標專責機關再就異議人所提
    出之證據，審查其核准註冊之商標有無應予撤銷之違法事由
    ，使公眾對不合法之商標有異議請求撤銷註冊之機會，是原
    告指摘被告原處分審查基準不一之理由，殊無可採。
  (六)綜上論述，被告原處分洵無違誤，敬請駁回原告之訴。
丙、參加人主張：參加人當初授權原告使用系爭商標時，並沒有
    同意原告聲請註冊。至於原告所聲請法院傳訊乙○○、丙○
    及丁○○等三位證人；然乙○○沒有代表權，所以無授予權
    限，而丙○及丁○○非參加人公司職員，如何可能授權？所
    以沒有傳訊之必要。其餘如同被告機關訴訟代理人上開所述
    。
　　理  由
一、本件原告經合法通知，未於言詞辯論期日到場，核無行政訴
    訟法第218 條準用民事訴訟法第386 條所列各款情形，爰依
    被告之聲請，由其一造辯論而為判決。
二、按商標「相同或近似於他人先使用於同一或類似商品或服務
    之商標，而申請人因與該他人間具有契約、地緣、業務往來
    或其他關係，知悉他人商標存在者」，不得註冊。但得該他
    人同意申請註冊者，不在此限，為商標法第23條第1 項第14
    款所明定。
三、本件係原告前於91年03月15日以「王朝」商標，指定使用於
    當時商標法施行細則第49條所定商品及服務分類表第33 類
    之「白蘭地酒、... 、櫻桃酒」等商品，向被告申請註冊，
    經被告審查，准列為註冊第0000000 號商標並發給註冊證。
    嗣參加人以該註冊商標有違商標法第23條第1 項第12、13
    及第14款之規定，對之提起異議，經被告審定為系爭商標之
    審定應予撤銷之處分。原告則不服，為如事實欄所載之主張
    。是本件應審究者厥為系爭商標有無商標法第23條第1 項第
    14款規定之適用。
四、本院判斷如下：
  (一)本件系爭註冊第0000000 號商標，係由單純中文「王朝」所
    構成；而據以異議之「王朝」、註冊第711906號「DYNASTY
    」商標係由單純中文「王朝」、外文「DYNASTY 」所構成，
    二者相較，或其圖樣之中文相同，於觀念、讀音上復均相同
    ，以具有普通知識經驗之消費者，於購買時施以普通之注意
    ，極有可能會有所混淆而誤認二商品來自同一來源或雖不相
    同但有關聯之來源，應屬構成近似之商標。
  (二)據以異議之「王朝」、「DYNASTY 」商標，係由訴外人法商
    ‧E 雷米馬丁股份有限公司首先使用，並早於西元1981、19
    83、1985、1993年起即陸續以之作為商標圖樣，在大陸、香
    港地區及希臘取得商標權，則於84年在我國取得註冊第7119
    06號「DYNASTY 」商標權，皆指定使用於酒類商品，嗣其於
    西元1993、2002、2003、2004年分別將前述商標權移轉予參
    加人。參加人自取得商標權後，即不斷開發商品，屢獲大陸
    地區國家級金獎及國際金獎，並榮獲布魯塞爾第30屆國際評
    酒會授予「國際最高質量獎」，獲選為大陸地區國宴用酒，
    產品遠銷美國、英國、加拿大等二十餘國家或地區，並經大
    陸地區國家工商管理總局商標局認定為馳名商標，此有參加
    人檢送大陸地區商標證書、希臘及香港商標證書、大陸地區
    國家工商行政管理總局商標局文件、電腦網際網路下載資料
    影本附卷可稽，洵堪認定。是以，由於參加人之長期經營使
    用，堪認據以異議商標於系爭商標申請註冊之前，已為相關
    業者或消費者所熟知而具有相當高之知名度。
  (三)次查，據以異議之「王朝」商標在大陸地區具有極高之知名
    度，已如上述，其獨創性及識別性甚高；衡酌近年來國人赴
    大陸區經商、探親、觀光之人數與日俱增，兩岸人民交流往
    來頻繁之客觀事實及原告係經營表彰使用於葡萄酒、梅子酒
    等商品之行業，其應較一般消費者更積極於瞭解同業品牌及
    相關產品資訊，自不難知悉據以異議商標存在；另參以卷附
    雙方簽署之總代理授權合約書節略本、參加人所簽署出具之
    代理授權書影本、原告與參加人之對外貿易代理商「天津康
    因實業有限公司」於西元2001年12月25日共同簽署之合作銷
    售意向書等，足認原告在系爭商標申請註冊前，因與參加人
    之代理合作業務往來，已知悉參加人有先使用據以異議商標
    於酒類商品之事實，故原告事後以相同或近似於據以異議商
    標之圖樣申請註冊，自有違商標法第23條第1 項第14款之規
    定。又本件系爭商標既應依上開規定撤銷其註冊，是否尚有
    商標法第23條第1 項第12款及第13款規定之情事，即毋庸論
    究，併予敘明。
  (四)至原告主張其在我國申請「王朝」商標註冊，係經參加人同
    意乙節；查原告上開主張，業據參加人所否認；另揆諸原告
    所檢送與參加人所簽署之「總代理授權合約書」節略影本、
    原告與天津市康因實業有限公司所簽署之「合作銷售意向書
    」影本及原告與參加人於西元2002年03月18日傳真函件，僅
    屬參加人同意原告於台灣地區取得獨家代理經銷權，並未論
    及同意授予商標註冊權乙事；縱使原告於另案接受參加人囑
    託對註冊第715060號「王朝WANG CHAO 」商標申請撤銷乙事
    ，亦難遽論參加人業已同意原告以相同或近似於據以異議商
    標之圖樣，在我國申請註冊並指定使用於同一或類似之酒類
    商品；再者，關於原告請求本院傳訊乙○○、丙○及丁○○
    等三人，俾證明授權乙事；查本院業已依原告所呈報住址傳
    訊乙○○、丙○及丁○○等三人於95年11月6 日至本院應訊
    ，該三人均未如期至本院應訊；況原告並未能證明該三人係
    有權代表參加人公司授與系爭商標註冊權之人，是本院認無
    傳訊該三人之必要，自不必再予以傳訊。從而，原告上開主
    張，原告並未能舉證以實其說，自不足信。
五、綜上所述，被告以系爭商標有違商標法第23條第1 項第14款
    之規定，所為系爭商標之註冊應予撤銷之處分，依法自無不
    合，訴願決定予以維持，亦無違誤。原告主張前詞，訴請撤
    銷原處分及訴願決定，為無理由，應予駁回。
據上論結，原告之訴為無理由，依行政訴訟法第218 條、民事訴
訟法第385 第1 項前段、行政訴訟法條第98條第3 項前段，判決
如主文。
中　　華　　民　　國　　96　　年　　3 　　月　　15　　日
                       第七庭審判長法  官　李得灶
                                   法  官  林育如
                                   法  官  黃秋鴻
上為正本係照原本作成。
如不服本判決，應於送達後20日內，向本院提出上訴狀並表明上
訴理由，如於本判決宣示後送達前提起上訴者，應於判決送達後
20日內補提上訴理由書（須按他造人數附繕本）。
中　　華　　民　　國　　96　　年　　3　 　月    15    日
 　　  　　　　　　　 　　  　     書記官  蘇婉婷
